臺灣高等法院交通事件裁定　　　　　　100年度交抗字第773號
抗　告　人
即受處分人　林建宏
上列抗告人因違反道路交通管理處罰條例案件，不服臺灣宜蘭地
方法院中華民國100年6月22日所為裁定（100年度交聲字第50號
），提起抗告，本院裁定如下：
    主  文
抗告駁回。
    理  由
一、抗告意旨略以：抗告人即受處分人林建宏每次增值都有檢查
    卡片，遇有超額或未成交之情形，都必補足金額才能放行使
    用，有增值單據證明在卷可查，且伊已繳交通行費，卻照開
    罰單，亦有單據在卷可證（指撤銷9筆罰鍰部分），懇請鈞
    院查明等語。
二、按汽車行駛於應繳費之公路、橋樑、隧道或輪渡，不依規定
    繳費者，處汽車所有人或駕駛人新臺幣（下同）3,000元以
    上6,000元以下罰鍰，並追繳欠費；汽車通行於應繳通行費
    之公路，經收費站不依規定繳費者，徵收機關應向其追繳通
    行費及加收追繳作業費用，有第1項違規行為者，另由公路
    主管機關依道路交通管理處罰條例第27條規定處罰之，道路
    交通管理處罰條例第27條第1項、公路通行費徵收管理辦法
    第15條第1項、第3項分別定有明文。次按車輛不依規定繳納
    通行費，營運單位之自動收費系統應將該用路人車輛之車種
    、牌照號碼、通行時間、地點、行駛方向等予以記錄並照相
    或錄影存記；營運單位應依交通部臺灣區○道○○○路局查
    明之車籍資料，製發「補繳通行費及作業處理費通知單」，
    追繳通行費並加收作業處理費用。但因系統因素致無法完成
    扣款交易者，不另收作業處理費；用路人應依「補繳通行費
    及作業處理費通知單」所列金額及繳費期限完成補繳，逾補
    繳期限截止日未繳納者，依法舉發，交通部臺灣區○道○○
    ○路電子收費申裝及欠費追繳作業注意事項第13點第1項、
    第2項及第17點亦有規定。又按處理違反道路交通管理事件
    ，有關文書送達之程序，依行政程序法之規定；送達於應受
    送達人之住居所、事務所或營業所為之，於應送達處所不獲
    會晤應受送達人時，得將文書付與有辨別事理能力之同居人
    、受雇人或應送達處所之接收郵件人員，違反道路交通管理
    事件統一裁罰基準及處理細則第5條、行政程序法第72條第1
    項前段及第73條第1項亦規定甚明。
三、經查：
  (一)本件抗告人於民國99年5月31日晚間8時45分許，駕駛車牌號
    碼7638-EH號自小客車，行經國道三號高速公路樹林收費站
    南下第12車道（電子收費車道），未成功扣繳通行費（機器
    判讀原因：無卡片或其他問題致未完成扣款），經交通部臺
    灣區○道○○○路局委託遠通電收股份有限公司（下稱遠通
    公司）通知抗告人應於99年7月12日前補繳該次通行費，該
    催繳通知單業於99年6月23日送達至抗告人住所，並由抗告
    人之同居家屬代為收受，已生合法送達效力，惟抗告人並未
    於限期內補繳之違規事實，為抗告人所不爭執，並有採證照
    片、內政部警政署國道公路警察局公警局交字第ZFP057940
    號舉發違反道路交通管理事件通知單、催繳通知單送達證書
    等（見原審卷第15、33頁）附卷供參，此部分事實，自堪認
    定。
  (二)抗告人雖辯稱：本案應係ETC營運公司作業處理有誤所致，
    其並無違規情事云云，並提出其行經上開收費站之前1日即9
    9年5月30日下午2時51分至遠通公司中壢門市加值2千元之收
    據為證。惟查：本件電子收費車道扣款失敗原因為「無卡片
    或其他問題」，並非因卡片餘額不足導致扣款失敗，且依前
    揭遠通公司中壢門市代售專用繳款證明、客戶服務系統畫面
    及該7638-EH號自用小客車於99年5月30日至99年6月28日間
    之通行扣款紀錄所示，抗告人於99年5月30日下午2時51分許
    ，將車上之「E通機儲值卡」加值2千元後（含卡內先前餘額
    40元，總計2,040元），於同年5月30日下午3時許起，至同
    年5月31日晚間11時45分許止，總共有8次未完成扣款（機器
    判讀原因均為「無卡片或其他問題致未完成扣款」），直至
    同年6月1日上午8時45分許，方開始成功扣款（係於2,040元
    之情形下開始扣款），且其後連續未間斷成功扣款50次，顯
    見抗告人所持用之E通機及儲值卡並無異常損壞情事，則抗
    告人本件於99年5月31日晚間8時45分之違規行為，未能完成
    扣款之原因，當係抗告人本身行為所致（例如：抗告人漏未
    放置儲值卡等情形），要難以於前1日已儲值2千元為由，卸
    免其責。
  (三)況且，就E通機之使用方法，當E通機響3聲短聲（長低音）
    時即表示扣款失敗，且E通機上之螢幕有顯示卡片餘額，用
    戶本可依E通機聲響及餘額加以辨識，用戶於上高速公路前
    亦應確認E通機與卡片狀況，以防未扣款成功，另遠通公司
    官網、客服電話、門市臨櫃及代收機構I-bon繳費查詢系統
    ，亦可查詢或繳交欠費，一般駕駛人或車輛所有人使用E通
    機時，均得以上揭方法查詢得悉是否有扣款失敗之情形。且
    按高速公路通行費屬法定規費，用路人於通過收費站時，即
    負有給付義務，不論使用電子收費車道時扣款失敗之原因為
    何，其所負繳納高速公路通行費之義務，不因此而免除，倘
    扣款失敗所生之欠費補繳通知單已合法送達，繳納義務人即
    應依法於補繳期限內繳納。換言之，抗告人本有補繳通行費
    而不受開單舉發及裁罰之補救機會，然而抗告人於收受前揭
    補繳通知後，竟置之不理，既未於期限前自動補繳，亦未依
    前揭方法查詢並與遠通公司洽商處理，則其有不依規定繳費
    之違規故意與違規行為自明。
  (四)至抗告意旨雖謂：原處分機關曾撤銷其9筆罰鍰云云。惟按
    抗告人各次違規行為，本應依卷內事證分別認定，而不受他
    件違規行為存否之影響，更何況，觀諸卷附交通部臺灣區○
    道○○○路頭城收費站99年9月29日函（見原審卷第6頁）所
    載內容，該9筆撤銷之原因，係遠通公司受交通部臺灣區○
    道○○○路局委託通知抗告人補繳通行費，因遠通公司門市
    人員疏忽提醒，致抗告人未能於期限內補繳而受罰，因而予
    以撤銷，顯與本件欠費補繳通知單業已合法送達之情形迥異
    ，抗告意旨援為本案之抗辯，自不足採。
  (五)原審同此見解，認抗告人之違規行為，事證明確，原處分機
    關依道路交通管理處罰條例第27條第1項之規定，裁處抗告
    人3,000元罰鍰之處分，於法洵屬有據，從而駁回其異議，
    核無不當。抗告人仍執前詞，指摘原裁定不當，為無理由，
    應予駁回。
四、據上論斷，應依道路交通管理處條例第89條，道路交通事件
    處理辦法第25條，刑事訴訟法第412條，裁定如主文。
中    華    民    國   100    年    7     月    22    日
                     刑事第五庭  審判長法  官  李英勇
                                       法  官  白光華
                                       法  官  崔玲琦
以上正本證明與原本無異。
不得再抗告。
                                       書記官  馬佳瑩
中    華    民    國   100    年    7     月    22    日